臺灣高等法院臺南分院刑事判決
110年度上訴字第724號
上  訴  人  臺灣臺南地方檢察署檢察官
被      告  李泰山


上列上訴人因被告家暴傷害案件，不服臺灣臺南地方法院110年
度訴字第143號中華民國110年4月19日第一審判決（起訴案號：
臺灣臺南地方檢察署109年度偵字第20401號），提起上訴，本院
判決如下：
    主  文
上訴駁回。
    事  實
一、乙○○為甲○○之堂姊夫，二人間具有家庭暴力防治法第3條第4
    款所定之家庭成員關係，且毗鄰而居，但長期感情不睦，雙
    方並因土地糾紛，甲○○之母李劉回前曾具狀向臺灣臺南地方
    法院民事庭，訴請乙○○及其配偶等人應排除佔用李劉回名下
    土地之侵害，旋兩造於民國109年10月15日成立和解，雙方
    同意由李劉回(起訴書及原判決均誤載為甲○○應予更正)自行
    僱工拆除乙○○等人占用李劉回(原判決誤載為甲○○，應予更
    正)土地所築水溝並修繕，水泥鋪面則由李劉回僱工拆除並
    回復原狀。其後甲○○依約僱工欲拆除該水溝，然於109年11
    月3日上午8時30分許，甲○○所僱工人，在臺南市○區○○○路0
    段00巷00○0號乙○○住處前，進行水溝拆除工作時，乙○○與甲
    ○○又起爭執，甲○○因而心生不滿，基於傷害人身體之犯意，
    持其所有除草用長刀1支，攻擊乙○○，致乙○○受有左側前臂
    擦傷、左側膝部擦傷、左側大腿擦傷等傷害。
二、案經乙○○訴由臺南市政府警察局第一分局報請臺灣臺南地方
    檢察署檢察官偵查起訴。
    理  由
一、證據能力：
    按被告以外之人於審判外之陳述，雖不符刑事訴訟法第159
    條之1至第159條之4規定得為證據之情形，而經當事人於審
    判程序同意作為證據，法院審酌該言詞陳述或書面陳述作成
    時之情況，認為適當者，亦得為證據，刑事訴訟法第159條
    之5第1項定有明文。又刑事訴訟法第159條之5立法意旨，在
    於確認當事人對於傳聞證據有處分權，得放棄反對詰問權，
    同意或擬制同意傳聞證據可作為證據，屬於證據傳聞性之解
    除行為，如法院認為適當，不論該傳聞證據是否具備刑事訴
    訟法第159條之1至第159條之4所定情形，均容許作為證據，
    不以未具備刑事訴訟法第159條之1至第159條之4所定情形為
    前提。查本判決所引用之下列供述證據暨其他書證、物證，
    檢察官、被告甲○○於本院準備程序、審理時，均同意作為本
    案證據（見本院卷第52至55頁、第101頁），且於本院逐一
    提示後，迄於言詞辯論終結前亦未聲明異議，本院審酌上開
    證據資料製作時之情況，尚無違法不當及證明力明顯過低之
    瑕疵，認以之作為證據應屬適當，而有證據能力。
二、上揭事實，業據被告於警詢、偵訊、原審及本院審理時，一
    致坦承不諱（見警卷第2至3頁；偵卷第23至25頁；原審卷第
    56頁、第72頁；本院卷第50頁、第100頁、第108頁），並據
    告訴人乙○○指訴明確（見偵卷第54至55頁），復有臺南市立
    醫院109年11月3日出具告訴人就醫之診斷證明書及告訴人所
    受傷勢照片、現場及蒐證照片、扣案物品照片、現場監視器
    截取畫面、原審民事庭108年度訴字第1716號被告母親與告
    訴人等作成之和解筆錄暨複丈成果圖與附圖、原審110年3月
    29日當庭勘驗現場錄影監視影像光碟之勘驗筆錄、擷取之監
    視錄影畫面17張在卷可參（見警卷第6頁、第11頁、第14至1
    8頁、第21頁、第23頁、第25頁、第31至37頁；偵卷第57頁
    、第59頁、第61至65頁；原審卷第21至36頁、第59至67頁）
    ，及扣案長刀1支為證。被告自白，核與客觀事證相符，應
    可採信。從而，本件事證明確，被告犯行洵堪認定，自應依
    法論科。
三、論罪科刑之理由：
㈠、按家庭成員間實施身體、精神或經濟上之騷擾、控制、脅迫
    或其他不法侵害之行為者，屬家庭暴力，家庭成員間故意實
    施家庭暴力行為而成立其他法律所規定之犯罪，則成立家庭
    暴力罪，家庭暴力防治法第2條第1款、第2款分別定有明文
    。查被告與告訴人間為四親等旁系姻親關係，已據被告及告
    訴人供明在卷（見警卷第2頁、第6頁），屬家庭暴力防治法
    第3條第4款所定之家庭成員。據此，被告對告訴人為上開犯
    行，除該當刑法傷害罪外，並屬家庭暴力防治法第2條第2款
    所定之家庭暴力罪，惟因家庭暴力防治法對於家庭暴力罪並
    無科處刑罰之規定，故僅依刑法規定予以論罪科刑。核被告
    所為，係犯刑法第277條第1項普通傷害罪。
㈡、被告基於一傷害人身體之故意，接續以長刀攻擊告訴人（見
    原審卷第21至36頁），被告多次攻擊告訴人，係在密切接近
    時地實行，且侵害同一人之身體法益，各行為獨立性極為薄
    弱，依一般社會健全觀念，難以強行分開，在刑法評價上，
    應視為數個舉動之接續，屬包括一行為，為接續犯，應僅論
    以一傷害罪。
四、駁回上訴之理由：
㈠、原判決以被告傷害犯行，事證明確，因予適用刑法第277條第
    1項、第41條第1項前段、第38條第2項前段，刑法施行法第1
    條之1規定，並審酌被告犯罪動機、手段、犯罪時所受之刺
    激，告訴人與被告間為堂姊夫關係，已如前述，被告與告訴
    人雙方因民事排除水溝侵害事件涉訟，嗣雙方於訴訟中達成
    和解，和解後，被告在水溝拆除施工中，因認告訴人一再阻
    撓施工，致情緒一時失控，而使用暴力傷害告訴人，實有不
    該；另審酌告訴人所受傷害，及因此所受身心痛苦程度，被
    告迄今未與告訴人和解，亦未獲告訴人原諒，暨被告犯後，
    坦承犯行，於本院審理時，承認錯誤，並表悔悟（見原審卷
    第79頁），教育程度為○○畢業，曾○○○○20餘年，現待業中，
    從事○○○，已婚，有兩小孩，收入不穩定，約新臺幣(下同)0
    萬餘元等一切情狀，量處拘役30日，並諭知易科罰金之折算
    標準。及說明扣案長刀1支，係被告所有，且供被告本件犯
    罪所用，業據被告供明在卷，應依刑法第38條第2項前段之
    規定，宣告沒收。
㈡、經核原判決認事用法，均無不合。檢察官雖以被告有隱蔽現
    有工作或實際經濟能力，至今仍不願賠償告訴人，原判決量
    刑過輕為由，指摘原判決不當。惟關於刑之量定，乃實體法
    上賦予法院得為自由裁量之事項，倘未有逾越法律所規定之
    範圍，或濫用其權限，即不得任意指摘為違法。檢察官固指
    被告有隱蔽現有工作或實際經濟能力，且不願賠償告訴人，
    原審依被告供述之工作及經濟狀況量處拘役30日過輕云云，
    然依被告提出之商業登記抄本、○○○○臉書網頁、臺南市政府
    社會局110年3月2日南市社團字第1100279288B號公告、臺南
    市○○○○文化發展協會會議紀錄及該聯盟106年2月9日南市二
    盟字第106001號函、被告及其配偶全國財產稅總歸戶財產查
    詢清單等資料，堪認○○○○餐廳負責人確為被告母親，被告是
    否確如告訴人所述為該餐廳實際負責人，並無相關證據足以
    佐證，且該餐廳臉書網頁已於110年2月24日公告歇業，縱使
    被告為實際負責人，亦已因餐廳停業而待業中，另被告供稱
    其僅假日至○○○○打工，其雖受聘為○○○○○○○，然目前○○○○也
    已經停辦解散，此情亦有上開臺南市政府社會局及臺南市○○
    ○○文化發展協會函文可稽，而被告109年並未申報收入，名
    下僅有2部車齡已逾20年以上之自小客車，價值不高，是被
    告職業、經濟狀況確如其在原審所述，故本件原審於審酌上
    情後，量處被告上開刑期，衡情其刑之量定已審酌刑法第57
    條所列事項，並以行為人之責任為基礎，使罰當其罪而符合
    罪刑相當原則，並具妥當性而無違刑罰權之分配正義，客觀
    上要難謂有何濫用權限、失衡或逾越法律所規定範圍之情事
    ，足見其刑之量定亦稱允當。從而檢察官上訴指摘被告有隱
    匿經濟狀況，致原判決依被告供述之不實經濟狀況作為量刑
    基礎，就被告犯行量刑顯有過輕為由，求為撤銷改判，如上
    所述核無理由，應予駁回。
五、依刑事訴訟法第368條，判決如主文。
本案經檢察官陳于文提起公訴，檢察官李駿逸提起上訴，檢察官
趙中岳到庭執行職務。
中　　華　　民　　國　　110 　年　　8 　　月　　18　　日
                  刑事第六庭    審判長法　官  張瑛宗
　　　　　　　　　　　　　　　　　　　法　官  林逸梅
                                      法　官  李秋瑩
以上正本證明與原本無異。
如不服本判決應於收受送達後20日內向本院提出上訴書狀，其未
敘述上訴理由者，並得於提起上訴後20日內向本院補提理由書（
均須按他造當事人之人數附繕本）「切勿逕送上級法院」。
　　　　　　　　　　　　　　　　　　　書記官  劉紀君
中　　華　　民　　國　　110 　年　　8 　　月　　18　　日
附錄本案論罪科刑法條全文
中華民國刑法第277條
傷害人之身體或健康者，處5年以下有期徒刑、拘役或50萬元以
下罰金。
犯前項之罪，因而致人於死者，處無期徒刑或7年以上有期徒刑
；致重傷者，處3年以上10年以下有期徒刑。